臺灣板橋地方法院民事裁定　　　　　　　100年度司繼字第743號
聲　明　人　陳俊祥
　　　　　　陳俊成
　　　　　　陳俊興
上列聲請人聲請拋棄繼承事件，本院裁定如下：
    主      文
聲明駁回。
程序費用由聲明人負擔。
    理      由
一、按民國96年12月14日修正前之民法第1174條第1 項、第2 項
    前段規定：「繼承人得拋棄其繼承權。前項拋棄，應於知悉
    其得繼承之時起2 個月內以書面向法院為之。」。
二、經查：
（一）本件聲明人陳俊祥、陳俊成、陳俊興係被繼承人陳俊雄（
      男、民國29年5 月2 日出生、身分證統一編號：Ｚ0000000
      00號、生前設籍地址為新北市○○區○○路155 號5 樓）
      之第三順位繼承人，被繼承人係於民國93年12月29日死亡
      ，被繼承人之第一順位繼承人即子女陳世勳、陳世杰、陳
      玉君及配偶陳黃束已於94年2 月2 日向本院聲明拋棄繼承
      權，被繼承人之第二順位繼承人即父母均已歿之事實，有
      被繼承人陳俊雄及其生父、生母之除戶戶籍謄本附卷可稽
      ，並經本院調取本院94年度繼字第28 8號拋棄繼承案卷查
      明屬實。
（二）聲明人等固主張伊與被繼承人陳俊雄長久未來往，係於今
      年接獲公司移轉登記通知，該通知表示必須辦理登記等事
      項後，方知需辦理拋棄繼承之情事。然被繼承人第一順位
      之繼承人有寄發存證信函通知後順位繼承人，因兄弟間相
      處不睦等因素，故拒絕收受自第一順位繼承人寄來之信函
      ，聲明人陳俊成表示對掛號信函很煩、不想收；聲明人陳
      俊祥則表示有記得收到，但沒有辦理拋棄繼承；聲明人陳
      俊興之代理人則表示，大嫂沒有告知我們要拋棄，他應該
      有告知我們的義務云云。惟聲明人等於本院調查訊問時表
      示：（問：陳俊雄何時死亡？）大約是93年12月間死亡，
      他死亡時我們就已經知道，我們有參加告別式。又被繼承
      人陳俊雄之配偶表示：（問：第一順位有寄存證信函通知
      後順位拋棄繼承，後順位為何拒收？）我寄存證信函讓兄
      弟們辦理拋棄繼承，他們都很怕都不敢收，黃陳楩、陳俊
      祥有收。（參見本院100 年4 月26日非訟事件筆錄）。被
      繼承人陳俊雄之配偶並提出存證信函收件回執五件附卷佐
      證，且依聲明人所陳渠等係因該事項不重要、工作很忙等
      因素而未辦理拋棄繼承，是以，聲明人應於被繼承人死亡
      時即已知悉其得繼承之事。又按所謂「知悉其得繼承之時
      起」係指知悉被繼承人死亡且自己已依民法第1138條規定
      成為繼承人之時，非謂尚須知悉有無繼承之債務或相關事
      務，而聲明人已參加被繼承人之告別式又因親屬間情感因
      素等拒收第一順位繼承人之存證信函，可得知聲明人於當
      時即已知悉被繼承人陳俊雄死亡且第一順位皆已拋棄繼承
      之事實，聲明人誤認其拒收陳俊雄第一順位拋棄繼承之通
      知，其等即非屬繼承人，係屬不知法律，然不因聲明人等
      不知法律、對法律之誤解或其他個人間情感因素，而影響
      法律規定所發生之效力。
（三）綜上，聲明人等於94年2 月間即已知悉其得繼承之事，乃
      其竟遲至100 年3 月30日始向本院聲明拋棄繼承權（見聲
      請狀上本院收狀戳記），顯已逾修正前民法第1174條所明
      定之法定期間，從而，聲明人等本件聲明拋棄繼承權，於
      法不合，應予駁回。
三、依非訟事件法第21條第1 項前段，裁定如主文。
四、如對本裁定抗告須於裁定送達後10日內向本院提出抗告狀，
    並繳交抗告費新台幣1,000元。
中    華    民    國   100    年    5     月    16    日
                  家事法庭  司法事務官  朱曉娟